ACORDAO-COMPLETO-2373917

ACÓRDÃO DE RELAÇÃO

ACÓRDÃO DE RELAÇÃO 11361/2019 ATA 38/2019 - SEGUNDA CÂMARA

Acórdão 11361/2019-TCU-Segunda Câmara
Considerando que os presentes autos tratam, no presente momento, de embargos de declaração opostos por Flávio Travassos Régis de Albuquerque em face do Acórdão 2.330/2019 proferido pela 2ª Câmara do TCU, no bojo da Relação nº 9/2019, ao julgar a tomada de contas especial instaurada pela Fundação Nacional de Saúde (Funasa) em desfavor do referido responsável, como então prefeito de São Vicente Ferrer - PE (gestões: 2005-2008 e 2013-2016) , diante da não comprovação da boa e regular aplicação dos recursos federais inerentes ao Convênio  nº 1.424/2004 destinado à execução do sistema de esgotamento sanitário sob o montante de R$ 725.328,04 pelo aporte de R$ 691.672,82 em recursos federais e R$ 33.655,22 em recursos da contrapartida;
Considerando que o Sr. Flávio Travassos Régis de Albuquerque opôs os seus embargos à Peça 47, apresentando, em suma, as seguintes alegações: (a) o aludido acórdão teria sido omisso por não ter demonstrado que o referido gestor não seria o responsável pelo débito, além de não ter promovido a exclusão do ora embargante na presente TCE; (b) o referido acórdão teria sido omisso, já que não teria restado a eventual pendência em relação à execução física do objeto pactuado e ao cumprimento dos objetivos; e (c)  o aludido acórdão teria sido omisso, pois, a despeito de o processo ter sido arquivado, não teria assinalado o responsável pelas incongruências na execução financeira do objeto pactuado;
Considerando que o ora embargante requereu, enfim, o recebimento dos presentes embargos, com os efeitos modificativos, para reformar o aludido Acórdão 2330/2019-TCU-Segunda Câmara;
Considerando que, a partir da análise então empreendida pela unidade técnica, ficou constatado que a prestação de contas apresentada, em 2013, pelo Sr. Flávio Travassos Régis de Albuquerque careceria da necessária exatidão, apresentando diversas rasuras e divergências, além da falta de comprovação sobre a integral aplicação dos recursos federais;
Considerando que, não por acaso, o Relatório de Vistoria da Funasa, em 2009, assinalou a falta dos itens de serviços para a escavação e o assentamento da tubulação nos emissários das sub-bacias, registrando a paralisação da obra, a despeito de a municipalidade ter posteriormente apresentado, em 2018, a cópia da licença de operação expedida pela Companhia Pernambucana de Recursos Hídricos para o sistema de esgotamento sanitário (Peças 29/35) ;
Considerando que a devolução, contudo, dos recursos remanescentes sob o valor de R$ 43.764,90 pelo Sr. Flávio Travassos, em 2013, não teria o condão de deduzir os valores federais indevidamente despendidos no referido convênio, pois essa devolução corresponderia apenas ao saldo final do ajuste;
Considerando, ainda, que, conforme apontado pela unidade técnica, os extratos bancários demonstrariam a movimentação atípica dos recursos no final de 2012 e durante a gestão do prefeito sucessor (Pedro Augusto Pereira Guedes - gestão: 2009-2012) ;
Considerado que, estando, então, o débito em montante inferior ao limite de alçada fixado pela IN TCU nº 71, de 2012, com a redação dada pela IN TCU nº 76, de 2016, o TCU teria proferido o aludido Acórdão 2.330/2019 e, aí, determinado o arquivamento do feito, nos termos do art. 93 da Lei nº 8.443, de 1992, sem o cancelamento do débito, continuando obrigado o devedor (Flávio Travassos Régis de Albuquerque) ao pagamento do débito para lhe ser dada a quitação;
Considerando, contudo, que, além dos demais responsáveis, o Sr. Pedro Augusto Pereira Guedes também deve figurar no rol de devedores nesta TCE;  
	Os Ministros do Tribunal de Contas da União, reunidos em Sessão da 2ª Câmara, ACORDAM, por unanimidade, com fundamento no art. 143, inciso V, alínea "c", em conhecer dos presentes embargos nos termos do art. 34 da Lei nº 8.443, de 1992, e do art. 287 do RITCU, para, no mérito, dar-lhes apenas parcial provimento, esclarecendo ao ora embargante que o Sr. Pedro Augusto Pereira Guedes também deve figurar como responsável pelo débito apurado nos autos, sem a responsabilização, todavia, do ente municipal ante a ausência de comprovação sobre o suposto benefício em prol do referido município ou da população local, e prolatar as determinações abaixo indicadas:
1. Processo TC-Processo 008.434/2016-6 (EMBARGOS DE DECLARAÇÃO) .
	1.1. Responsáveis: Flávio Travassos Régis de Albuquerque (XXX.445.174-XX) e Pedro Augusto Pereira Guedes (CPF XXX.521.304-XX) .
	1.2. Embargante: Flávio Travassos Régis de Albuquerque (XXX.445.174-XX) .
	1.3. Entidade: Município de São Vicente Ferrer - PE.
	1.4. Relator: Ministro-Substituto André Luís de Carvalho
	1.4.1. Ministra que alegou impedimento na sessão: Ana Arraes.
	1.5. Representante do Ministério Público: Subprocurador-Geral Paulo Soares Bugarin e Subprocurador-Geral Lucas Rocha Furtado (manifestação oral) .
	1.6. Relator da deliberação recorrida: Ministro-Substituto André Luís de Carvalho.
	1.7. Unidade Técnica: Secretaria de Controle Externo de Tomada de Contas Especial (Secex-TCE) .
	1.8. Representação legal: Carlos Gilberto Dias Júnior (987-B/OAB-PE) , entre outros, representando o Município de São Vicente Ferrer - PE e Flávio Travassos Régis de Albuquerque. 
	1.9. Determinar que a Secretaria de Controle Externo de Tomada de Contas Especial (Secex-TCE) envie a cópia do presente Acórdão ao ora embargante, para ciência, esclarecendo que o Sr. Pedro Augusto Pereira Guedes também deve figurar como responsável pelo débito apurado nos autos, sem a responsabilização, todavia, do ente municipal ante a ausência de comprovação sobre o suposto benefício em prol do referido município ou da população local, sem prejuízo, ainda, de lhe esclarecer que, a partir do superveniente pedido, o TCU pode determinar o eventual desarquivamento do feito para o prosseguimento do processo com vistas a promover o subsequente julgamento da correspondente tomada de contas especial;
	1.10. retificar, por inexatidão material, nos termos da Súmula nº 145 do TCU, o Acórdão 2.330/2019 prolatado pela 2ª Câmara do TCU, na Sessão de 2/4/2019 (Ata nº  9/2019, Relação nº 9/2019) , no que concerne à sua fundamentação e ao seu item 1.1., de sorte que:
	onde se lê: 
	"Os Ministros do Tribunal de Contas da União, reunidos em Sessão de 2ª Câmara, ACORDAM, por unanimidade, nos termos do art. 93, da Lei nº 8.443, de 1992, e dos arts. 143, V, "a", e 213 do Regimento Interno do TCU, aprovado pela Resolução n.º 246, de 2011, em arquivar os presentes autos, sem o cancelamento do débito, continuando obrigado o devedor ao pagamento do débito para lhe ser dada a quitação, além de prolatar a determinação abaixo indicada, de acordo com os pareceres emitidos nos autos:"
	leia-se: 
	"Os Ministros do Tribunal de Contas da União, reunidos em Sessão de 2ª Câmara, ACORDAM, por unanimidade, nos termos do art. 93, da Lei nº 8.443, de 1992, e dos arts. 143, V, "a", e 213 do Regimento Interno do TCU, aprovado pela Resolução n.º 246, de 2011, em arquivar os presentes autos, sem o cancelamento do débito, continuando obrigados os devedores (Flávio Travassos Régis de Albuquerque - CPF-XXX.445.174-XX) e Pedro Augusto Pereira Guedes - CPF-XXX.521.304-XX) ao pagamento do débito para lhes ser dada a quitação, além de prolatar a determinação abaixo indicada, de acordo com os pareceres emitidos nos autos:
	e, ainda, onde se lê: 
	1.1. Responsável: Flávio Travassos Régis de Albuquerque (CPF XXX.445.174-XX) .
	leia-se: 
	1.1. Responsáveis: Flávio Travassos Régis de Albuquerque (CPF XXX.445.174-XX) e Pedro Augusto Pereira Guedes (CPF XXX.521.304-XX) ; e
	1.11. Determinar que a Secex-TCE dê ciência da presente deliberação aos Srs. Flávio Travassos Régis de Albuquerque (CPF XXX.445.174-XX) e Pedro Augusto Pereira Guedes (CPF XXX.521.304-XX) .

Segunda Câmara

Município de São Vicente Ferrer - PE.

Flávio Travassos Régis de Albuquerque (XXX.445.174-XX) e Pedro Augusto Pereira Guedes (CPF XXX.521.304-XX).

ACORDAO-COMPLETO-2391589

Acórdão 1477/2020 - Segunda Câmara

ACORDAO-COMPLETO-2516293

Acórdão 18566/2021 - Segunda Câmara

ANDRÉ DE CARVALHO

Ministro-Substituto André Luís de Carvalho.

Carlos Gilberto Dias Júnior (987-B/OAB-PE), entre outros, representando o Município de São Vicente Ferrer - PE e Flávio Travassos Régis de Albuquerque.

Subprocurador-Geral Paulo Soares Bugarin e Subprocurador-Geral Lucas Rocha Furtado (manifestação oral).

TOMADA DE CONTAS ESPECIAL (TCE)

Secretaria de Controle Externo de Tomada de Contas Especial (Secex-TCE).